【裁判字號】    98,上訴,979
【裁判日期】    981223
【裁判案由】    毒品危害防制條例
【裁判全文】
臺灣高等法院臺南分院刑事判決         98年度上訴字第979號
上   訴   人  臺灣臺南地方法院檢察署檢察官
上訴人即被告  甲○○
選任辯護人  賴鴻鳴律師
            黃俊達律師
            蘇文斌律師
上列上訴人因被告毒品危害防制條例案件，不服臺灣臺南地方法
院97年度訴字第1113號中華民國98年7月24日第一審判決（起訴
案號：臺灣臺南地方法院檢察署97年度偵字第4148號，移送併辦
案號：98年度偵續字第90號），提起上訴，本院判決如下：
    主  文
原判決撤銷。
甲○○犯如附表編號一至十一所示之罪，各處如附表編號一至十
一所示之刑。應執行有期徒刑年。販賣毒品所得之財物共新臺
幣玖仟伍佰元沒收，如全部或一部不能沒收時，以其財產抵償之
。扣案PANTECH牌行動電話壹支（含門號0000000000號SIM卡壹張
）沒收。
    事  實
一、甲○○明知安非他命係毒品危害防制條例所定之第二級毒品
    ，不得販賣，猶意圖營利，先向胡栓瑞（另案由原審審理中
    ）販入安非他命後，再以0000000000號行動電話作為聯絡工
    具，於附表編號1至11所示時間、地點，以附表編號1至11所
    示之金額，販賣第二級毒品安非他命各1包予蔡文智、沈世
    彬、李茂澄、陳慶源、林憲駿、黃俊欽及胡家誠等人。嗣於
    97年3月12日上午6時50分許，警方持搜索票前往臺南縣官田
    鄉湖山村烏山頭83之1號甲○○住處搜索，扣得溫正興所有
    供聯絡販賣毒品所用之行動電話1支（含0000000000門號SIM
    卡1張）及與本案無關之安非他命吸食器1組、分裝夾鏈袋1
    包、吸管2支、玻璃球1個、行動電話1支（含0000000000號S
    IM卡1張），而循線查獲上情。
二、案經臺南縣警察局麻豆分局、白河分局分別報請臺灣臺南地
    方法院檢察署檢察官偵查起訴及移送併案審理。
    理  由
一、按被告以外之人於審判外之陳述，雖不符前四條之規定，而
    經當事人於審判程式同意作為證據，法院審酌該言詞陳述或
    書面陳述作成時之情況，認為適當者，亦得為證據；當事人
    、代理人或辯護人於法院調查證據時，知有第159條第1項不
    得為證據之情形，而未於言詞辯論終結前聲明異議者，視為
    有前項之同意，刑事訴訟法第159條之5定有明文。查本件被
    告對於本案以下所引被告以外之人於審判外之陳述或非供述
    證據，均明示同意具有證據能力（本院卷第38頁參照）。審
    酌各該證據均依法定程式作成，且經於審判期日就上開證據
    進行調查、辯論，並未發現有不當取供之情事，故認宜作為
    本件犯罪之證據，有證據能力，合先敘明。
二、訊據被告甲○○於警詢、偵訊、原審及本院審理時，對於向
    胡栓瑞販入安非他命後，於附表所示時間、地點，販賣予附
    表所示之人等情，均坦承不諱，核與證人蔡文智、沈世彬、
    李茂澄、陳慶源、林憲駿、黃俊欽及胡家誠於警詢、偵訊中
    陳述相符，此外另有臺灣臺南地方法院檢察署96年南檢瑞荒
    監字第2243號、南檢瑞荒監（續）字第2521號通訊監察聲請
    書、原審97年聲監字第47號通訊監察書、被告所使用之0000
    000000號行動電話監聽譯文等附卷可稽。又安非他命乃毒品
    危害防制條例所列管具成癮性、濫用性之第二級毒品，危害
    社會甚深，嚴禁轉讓、製造、運輸及販賣等，罪刑非輕，販
    賣毒品乃懸為厲禁之重罪，從事者莫不極盡隱諱之能事，唯
    恐遭致查緝，故得來不易之毒品，除因特別情事偶爾調貨、
    無償轉讓，間或與人分享外，衡情倘無利可圖，諒無平白蹈
    陷重典無端供應他人之理；且觀諸被告甲○○於本院亦供稱
    ：伊賣安非他命500元或1,000元，賺到的錢可供我自己本身
    施用安非他命所需等語（見本院卷第35頁），堪認有營利之
    意圖甚明。本件事證明確，被告犯行堪以認定。
三、被告行為後，毒品危害防制條例於98年5月20日修正公布，
    同條例第36條固規定須自公布後6個月施行，惟上開第36條
    所指「本條例」係指92年7月9日修正公之該條例而言，即該
    次修正公布之毒品危害防制條例全文，始有第36條之適用。
    本次修正僅係個別條文之修正，應無第36條之適用餘地。既
    無生效日之特別規定，自應參照中央法規標準法第13條，自
    公布日起算至第3日，即98年5月22日生效。按行為後法律有
    變更者，適用行為時之法律，但行為後之法律有利於行為人
    者，適用最有利於行為人之法律，現行刑法第2條第1項訂有
    明文。茲就本案有關之新舊法比較部分，臚列如下：
    1.毒品危害防制條例第4條第2項，修正前係規定「製造、運
      輸、販賣第二級毒品者，處無期徒刑或七年以上有期徒刑
      ，得併科新臺幣七百萬元以下罰金。」修正後則規定：「
      製造、運輸、販賣第二級毒品者，處無期徒刑或七年以上
      有期徒刑，得併科新臺幣一千萬元以下罰金。」可知犯罪
      構成要件固然相同，惟法定刑併科罰金部分，已由七百萬
      元提高為一千萬元。經比較新舊法之結果，以適用修正前
      毒品危害防制條例第4條第2項規定對被告有利。
    2.毒品危害防制條例第17條修正後增列第2項：「犯第四條
      至第八條之罪於偵查及審判中均自白，減輕其刑。」此一
      減刑規定，有利於被告，且為舊法所無。經比較新舊法之
      結果，以適用修正後毒品危害防制條例第17條第2項規定
      對被告有利。
    3.經綜合前述各項罪刑法律變更，整體為「從舊從輕」之比
      較結果，應一體適用被告行為後修正毒品危害防制條例之
      規定，較有利於被告。
四、核被告溫正興所為如附表編號1-11販賣第二級毒品安非他命
    犯行，均係犯現行毒品危害防制條例第4條第2項之販賣第二
    級毒品罪。被告持有安非他命之低度行為，為販賣之高度行
    為所吸收，不另論罪。又被告所為如附表編號1-11所示各次
    犯行，犯意個別，行為不同，應予分論併罰。
五、被告甲○○犯販賣第二級毒品罪，於偵查及審判中均自白，
    已如上述，應依毒品危害防制條例第17條第2項規定，減輕
    其刑。又被告甲○○販賣第二級毒品犯行經警查獲後，於警
    詢中供出其毒品安非他命來源為胡栓瑞，臺南縣警察局麻豆
    分局因而得以破獲胡栓瑞販賣毒品安非他命犯罪。胡栓瑞嗣
    經檢察官偵查後提起公訴（臺灣臺南地方法院檢察署97年度
    偵緝字第1508號、97年度偵字第17998號），由原審法院審
    理中（98年度訴字第130號）等情，業據原審調閱該案卷宗
    查明無誤，應再依同條第1項規定，遞減輕其刑。
六、原審以被告甲○○販賣第二級毒品安非他命，事證明確，因
    予論罪科刑，固非無見。惟查：
  (一)被告有如附表編號6-11所示各次販賣第二級毒品犯行，已據
    被告甲○○坦承不諱，核與證人黃俊欽、林憲駿及胡家誠證
    述情節相符，並有扣案聯絡販毒所用之行動電話扣案可稽。
    原審未查，認被告所為如附表編號6-11所示各次犯行，證據
    不足以證明犯罪，諭知無罪，尚有未合。
  (二)被告甲○○前於90年間，曾因竊盜案件，經原審法院以90年
    度易字第1793號判決判處有期徒刑5月確定，固已於91年3月
    26日易科罰金執行完畢。惟被告販賣第二級毒品安非他命予
    蔡文智（如附表編號1）時間，依據證人蔡文智於97年3月12
    日警訊時陳稱：我約於1年前開始向甲○○購買安非他命等
    語（警卷第36頁參照）。同日於偵查中亦證稱：我只記得約
    在1年前開始向甲○○購買安非他命等語（偵卷第86頁參照
    ）。均未明確指述向被告購買安非他命之時間在其前案有期
    徒刑易科罰金執行完畢後5年內之96年3月26日前。依有疑惟
    利被告原則，自應認定被告販賣毒品安非他命予蔡文智之時
    間在96年3月27日以後某日，而為有利被告甲○○之認定。
    原審未查，認被告所為如附表編號1所示犯行，係於上開案
    件執行完畢後5年以內再犯，應依累犯之例加重其刑，亦有
    未合。
  (三)修正毒品危害防制條例已於98年5月22日生效，原判決未及
    比較新舊法，適用現行毒品危害防制條例第4條第2項論罪，
    並適用同條例第17條第2項規定減輕其刑，尚有未合。
  (四)原判決主文係諭知：「甲○○犯如附表所示之販賣第二級毒
    品罪，各處如附表所示之刑．．．。」惟依原判決附表所示
    ，原審係認定被告販賣第二級毒品安非他命予「蔡文智」、
    李茂澄、陳慶源、沈世彬、林憲駿等人，然原判決之事實欄
    卻記載：「甲○○．．．於附表所示時間、地點，販賣予如
    附表所示之沈世彬、李茂澄、陳慶源、林憲駿、『胡家誠』
    等人。」事實欄認定被告販賣第二級毒品安非他命予胡家誠
    部分，自係誤載。
七、上訴人即檢察官上訴意旨指摘原判決事實欄認定販賣毒品予
    胡家誠部分，與附表所載不符；暨綜合被告自白及證人指述
    ，應足以認定被告販賣毒品予如附表編號7-11所示之人等語
    。另上訴人即被告甲○○上訴意旨指摘如附表編號1所示行
    為，應不構成累犯；暨原判決未依修正後毒品危害防制條例
    第17條第2項規定減輕其刑等，均有理由，自應由本院撤銷
    改判。爰審酌被告藉販賣毒品予他人牟取利益，危害社會非
    輕，惟犯後坦承犯行，態度良好暨其他一切情狀，各量處如
    附表編號1-11所示之刑，並依法定其應執行之刑。販毒所得
    9,500元雖未扣案，仍應依毒品危害防制條例第19條第1項規
    定宣告沒收，如全部或一部不能沒收時，以其財產抵償之。
    又扣案之PANTECH牌行動電話1支（含門號為0000000000號SI
    M卡1張），為被告所有供如附表編號1-11所示販賣毒品所用
    之物，業據被告甲○○供承在卷可按，應依同條例第19條第
    1項，於如附表編號1-11所示各該主文項下分別諭知沒收。
    其餘扣案物品安非他命吸食器1組、夾鏈袋、塑膠吸管、玻
    璃球、LG牌行動電話1支（含門號為0000000000號SIM卡1張
    ）等，與本案無關，不另宣告沒收，附為敘明。
八、臺灣臺南地方法院檢察署移送併辦部分（98年度偵續字第90
    號），與如附表編號5所示為同一事實，自應併為審理，亦
    此敘明。
據上論結，應依刑事訴訟法第369條第1項前段、第364條、第299
條第1項前段，毒品危害防制條例第4條第2項、第17條第1項、第
2項、第19條第1項，刑法第2條第1項但書、第11條前段、第51條
第5款判決如主文。
本案經檢察官劉欽銘到庭執行職務。
中    華    民    國    98    年    12    月    23    日
                  刑事第六庭  審判長法  官  董武全
                                    法  官  賴純慧
                                    法  官  林英志
以上正本證明與原本無異。
如不服本判決應於收受送達後10日內向本院提出上訴書狀，其未
敘述上訴理由者，並得於提起上訴後10日內向本院補提理由書（
均須按他造當事人之人數附繕本）「切勿逕送上級法院」。
                                    書記官  魏安里
中    華    民    國    98    年    12    月    24    日
附錄：本判決論罪科刑法條
毒品危害防制條例第4條第2項
製造、運輸、販賣第二級毒品者，處無期徒刑或七年以上有期徒
刑，得併科新臺幣一千萬元以下罰金。
附表：
┌──┬───────┬───┬─────────┬───────┬──────────────────────┐
│編號│時間          │購買人│地點              │數量          │論罪科刑                                    │
├──┼───────┼───┼─────────┼───────┼──────────────────────┤
│ 1  │96年3月27日以 │蔡文智│臺南縣官田鄉湖山村│1包（1,000元）│甲○○販賣第二級毒品，處有期徒刑壹年玖月。  │
│    │後某日        │      │烏山頭83之1號被告 │              │販賣毒品所得新臺幣壹仟元沒收，如全部或一部  │
│    │              │      │住處              │              │不能沒收時，以其財產抵償之。扣案PANTECH牌   │
│    │              │      │                  │              │行動電話壹支（含門號0000000000號SIM卡壹張） │
│    │              │      │                  │              │沒收。                                      │
├──┼───────┼───┼─────────┼───────┼──────────────────────┤
│ 2  │96年11月間某日│李茂澄│臺南縣官田鄉烏山頭│1包（500元）  │甲○○販賣第二級毒品，處有期徒刑壹年玖月。  │
│    │              │      │交流道附近某檳榔攤│              │販賣毒品所得新臺幣伍佰元沒收，如全部或一部  │
│    │              │      │                  │              │不能沒收時，以其財產抵償之。扣案PANTECH牌   │
│    │              │      │                  │              │行動電話壹支（含門號0000000000號SIM卡壹張） │
│    │              │      │                  │              │沒收。                                      │
├──┼───────┼───┼─────────┼───────┼──────────────────────┤
│ 3  │96年11月24日  │陳慶源│臺南縣六甲鄉七甲村│1包（1,000元）│甲○○販賣第二級毒品，處有期徒刑壹年玖月。  │
│    │              │      │衛生所附近路旁    │              │販賣毒品所得新臺幣壹仟元沒收，如全部或一部  │
│    │              │      │                  │              │不能沒收時，以其財產抵償之。扣案PANTECH牌   │
│    │              │      │                  │              │行動電話壹支（含門號0000000000號SIM卡壹張） │
│    │              │      │                  │              │沒收。                                      │
├──┼───────┼───┼─────────┼───────┼──────────────────────┤
│ 4  │96年11月30日  │沈世彬│臺南縣六甲鄉往官田│1包（1,000元）│甲○○販賣第二級毒品，處有期徒刑壹年玖月。  │
│    │              │      │鄉○○村○○路旁  │              │販賣毒品所得新臺幣壹仟元沒收，如全部或一部  │
│    │              │      │                  │              │不能沒收時，以其財產抵償之。扣案PANTECH牌   │
│    │              │      │                  │              │行動電話壹支（含門號0000000000號SIM卡壹張） │
│    │              │      │                  │              │沒收。                                      │
├──┼───────┼───┼─────────┼───────┼──────────────────────┤
│ 5  │96年間        │林憲駿│上址被告住處      │1包（1,000元）│甲○○販賣第二級毒品，處有期徒刑壹年玖月。  │
│    │              │      │                  │              │販賣毒品所得新臺幣壹仟元沒收，如全部或一部  │
│    │              │      │                  │              │不能沒收時，以其財產抵償之。扣案PANTECH牌   │
│    │              │      │                  │              │行動電話壹支（含門號0000000000號SIM卡壹張） │
│    │              │      │                  │              │沒收。                                      │
├──┼───────┼───┼─────────┼───────┼──────────────────────┤
│ 6  │96年間        │林憲駿│上址被告住處      │1包（1,000元）│甲○○販賣第二級毒品，處有期徒刑壹年玖月。  │
│    │              │      │                  │              │販賣毒品所得新臺幣壹仟元沒收，如全部或一部  │
│    │              │      │                  │              │不能沒收時，以其財產抵償之。扣案PANTECH牌   │
│    │              │      │                  │              │行動電話壹支（含門號0000000000號SIM卡壹張） │
│    │              │      │                  │              │沒收。                                      │
├──┼───────┼───┼─────────┼───────┼──────────────────────┤
│ 7  │97年2月20日   │林憲駿│上址被告住處      │1包（1,000元）│甲○○販賣第二級毒品，處有期徒刑壹年玖月。  │
│    │              │      │                  │              │販賣毒品所得新臺幣壹仟元沒收，如全部或一部  │
│    │              │      │                  │              │不能沒收時，以其財產抵償之。扣案PANTECH牌   │
│    │              │      │                  │              │行動電話壹支（含門號0000000000號SIM卡壹張） │
│    │              │      │                  │              │沒收。                                      │
├──┼───────┼───┼─────────┼───────┼──────────────────────┤
│ 8  │96年9月間     │黃俊欽│上址被告住處      │1包（500元）  │甲○○販賣第二級毒品，處有期徒刑壹年玖月。  │
│    │              │      │                  │              │販賣毒品所得新臺幣伍佰元沒收，如全部或一部  │
│    │              │      │                  │              │不能沒收時，以其財產抵償之。扣案PANTECH牌   │
│    │              │      │                  │              │行動電話壹支（含門號0000000000號SIM卡壹張） │
│    │              │      │                  │              │沒收。                                      │
├──┼───────┼───┼─────────┼───────┼──────────────────────┤
│ 9  │96年10月間    │黃俊欽│上址被告住處      │1包（500元）  │甲○○販賣第二級毒品，處有期徒刑壹年玖月。  │
│    │              │      │                  │              │販賣毒品所得新臺幣伍佰元沒收，如全部或一部  │
│    │              │      │                  │              │不能沒收時，以其財產抵償之。扣案PANTECH牌   │
│    │              │      │                  │              │行動電話壹支（含門號0000000000號SIM卡壹張） │
│    │              │      │                  │              │沒收。                                      │
├──┼───────┼───┼─────────┼───────┼──────────────────────┤
│ 10 │97年1月間     │胡家誠│上址被告住處      │1包（1,000元）│甲○○販賣第二級毒品，處有期徒刑壹年玖月。  │
│    │              │      │                  │              │販賣毒品所得新臺幣壹仟元沒收，如全部或一部  │
│    │              │      │                  │              │不能沒收時，以其財產抵償之。扣案PANTECH牌   │
│    │              │      │                  │              │行動電話壹支（含門號0000000000號SIM卡壹張） │
│    │              │      │                  │              │沒收。                                      │
├──┼───────┼───┼─────────┼───────┼──────────────────────┤
│ 11 │97年1月間     │胡家誠│上址被告住處      │1包（1,000元）│甲○○販賣第二級毒品，處有期徒刑壹年玖月。  │
│    │              │      │                  │              │販賣毒品所得新臺幣壹仟元沒收，如全部或一部  │
│    │              │      │                  │              │不能沒收時，以其財產抵償之。扣案PANTECH牌   │
│    │              │      │                  │              │行動電話壹支（含門號0000000000號SIM卡壹張） │
│    │              │      │                  │              │沒收。                                      │
└──┴───────┴───┴─────────┴───────┴──────────────────────┘


司法院資訊處製作；財團法人民間司法改革基金會備份。
